【裁判字號】    97,易,521
【裁判日期】    971121
【裁判案由】    侵占等
【裁判全文】
臺灣臺南地方法院刑事判決               97年度易字第521號
公  訴  人  臺灣臺南地方法院檢察署檢察官
被      告  戊○○
                    國民
                    住臺南縣.
                    居臺南市.
            乙○○
                    國民
                    住臺南縣.
                    居臺南市.
上列被告因竊盜等案件，經檢察官提起公訴（96年度偵緝字第19
47、1948號），本院判決如下：
    主  文
戊○○、乙○○共同意圖為自己不法之所有，而侵占自己持有他
人之物，均累犯，各處有期徒刑參月；又共同竊盜，均累犯，各
處有期徒刑陸月。應各執行有期徒刑捌月。
    事  實
一、戊○○曾於民國95年間因違反毒品危害防制條例案件，經本
    院以95年度簡字第2802號判決處以有期徒刑5月確定，嗣經
    減刑為2月又15日，於96年8月16日執行完畢。乙○○亦曾於
    95年間因違反毒品危害防制條例案件，經本院以95年度簡字
    第3227號判決處以有期徒刑4月確定，而於96年5月9日執行
    完畢。詎二人猶不知悔改，於96年8月22日凌晨0時許，戊○○駕駛自用小客車搭載乙○○前往臺南縣安定鄉港口村367
    號之1友人甲○○居所，進入客廳坐於沙發上，向甲○○借
    錢未果後準備離去，因甲○○誤將丁○○留置在其客廳沙發
    上之車牌號碼YO－3548號自用小貨車鑰匙1支及門號0000000
    000行動電話1支（品牌：大同、型號：TC-829、序號：0000
    00000000000號）為戊○○之物，交付予乙○○，詎二人竟
    未據實告知並將該物退還甲○○，反萌共同侵占上開物品後
    ，乘機持該鑰匙竊取該自用小貨車之歹念，基於意圖為自己
    不法所有之犯意聯絡，易持有為所有，共同將之侵占入己，
    先共乘戊○○駕駛至該處之自用小客車離去後，旋又於離去
    後至同日上午7時許間之某時，二人復返回甲○○居所旁之
    空地，另基於共同意圖為自己不法所有犯意，共同持上揭自
    用小貨車鑰匙，將丁○○停放於該處上開自用小貨車乙輛「
    內載電鑽1支、工具箱1個（內有工具一批）」發動駛離現場
    ，竊盜得手。嗣丁○○於當日上午7時許至甲○○居所欲駕
    駛上揭自用小貨車時，始發現前開自用小貨車及車上裝載之
    上開電鑽等物均已失竊，向甲○○詢問該等失竊物品何在，
    經甲○○告以伊誤以為丁○○留置在其客廳沙發上之上開自
    用小貨車鑰匙1支及門號0000000000行動電話1支，係戊○○
    、乙○○所有，已於該日凌晨將之交予渠二人，並將乙○○
    向其借錢時所留卡片乙紙，其上有乙○○手寫0000000000
    、0000000000號行動電話號碼，告知丁○○，丁○○即於96
    年8月22日下午1時許以0000000000號行動電話撥打00000000
    00行動電話與二人聯絡，並於翌（23）日上午9時許傳送「
    你要多少錢我車還我就好因為車子是工作用」內容之簡訊至
    0000000000行動電話，渠二人接獲上開電話及簡訊後，由戊○○先則覆稱：車子及手機在其友處，會拿來歸還云云，繼
    則改稱：伊拿的是自己之東西，未拿該車及手機云云，致央
    請戊○○二人返還竊得物品無著。嗣丁○○因不甘受害而報
    警處理，經台南縣警察局佳里分局子龍派出所警員循線於96
    年8月23日晚上8時37分許在戊○○住處附近之台南縣佳里鎮
    ○○○路36之2號前尋獲該車。丁○○經警通知，由甲○○
    陪同前往該所領車，戊○○、乙○○仍不知該車業經警尋獲
    ，仍於96年8月23日晚上8時57分許以0000000000號電話傳送
    內容「五萬元籌好傳訊告知」簡訊至丁○○之0000000000號
    行動電話回覆，為警循線查獲上情。
二、案經丁○○訴由臺南縣警察局善化分局報請台灣台南地方法
    院檢察署檢察官偵查起訴。
    理  由
一、證據能力方面：
    本件下採論罪證據，其中證人丁○○、甲○○、李昆蒼於偵
    查中之證述，雖係被告以外之人於審判外之陳述，惟業經具
    結，且本院亦查無該等言詞陳述作成時，有何顯不可信之不
    適當情況，依照同法第159條之1第2項之規定，自得採為本
    案認定犯罪事實之證據；臺南縣警察局佳里分局刑案現場勘
    察紀錄表、勘察採證同意書、刑事案件證物採驗紀錄表、臺
    南縣警察局96年10月17日南縣警鑑字第0962201776號、函鑑
    驗書，係公務員職務上製作之證明文書，本院查無該等文書
    有何故意登載不實之顯不可信之情況，依照同法第159條之4
    第1款之規定自得採為本案認定犯罪事實之證據；通聯調閱
    查詢單、雙向通聯資料各1份，係從事業務之人於通常業務
    過程所須製作之證明文書，本院亦查無該文書有何故意登載
    不實之顯不可信之情況，依照同法第159條之4第2款之規定
    自得採為本案認定犯罪事實之證據。
二、認定事實方面：
    訊據被告二人坦承於96年8月22日凌晨0時許，由戊○○駕駛
    自用小客車搭載乙○○前往臺南縣安定鄉港口村367號之1友
    人甲○○居所，離去時乙○○留手寫0000000000、000000
    0000號行動電話於其上之卡片1紙予甲○○，丁○○於96年8
    月22日下午1時許以0000000000號行動電話撥打00000000 00
    行動電話與伊二人聯絡，並於翌（23）日上午9時許傳送「
    你要多少錢我車還我就好因為車子是工作用」內容之簡訊，
    央請戊○○二人返還竊得物品，於96年8月23日下午3時許自
    被告乙○○使用之行動電話（0000000000號）傳送內容為「
    五萬元籌好傳訊告知」簡訊回覆之事實，惟均矢口否認有侵
    占、竊盜犯行，辯稱：伊二人當天看到甲○○在磕藥，並未
    進入甲○○住處，僅在門口與甲○○聊天，並未向甲○○借
    錢，欲離去時，甲○○稱伊二人之手機及鑰匙忘記取走，伊
    二人當時有表明該物並非伊二人所有，甲○○遂將手機及鑰
    匙拿回去，伊二人並未持該鑰匙竊取楊瑞煌所有自用小貨車
    ，上開回覆簡訊，係因伊友丙○○當天下午3時許，看到丁○○所傳簡訊，誤以為係詐欺集團所發，乃以伊手機惡作劇
    發送回覆之云云（見院卷第88、89、94至96頁）。惟查：
(一)、丁○○於96年8月21日下午駕駛車牌號碼YO－3548號自用小
    貨車至甲○○住處，將該車停放於甲○○住處旁之空地，晚
    上與甲○○之弟外出喝酒，將上開自用小貨車鑰匙1支及門
    號0000000000行動電話1支遺落於甲○○住處客廳之沙發上
    ，將該車停於上址，當天該處祇停放5、6輛車，都是轎車，
    只有丁○○那台是貨車。嗣丁○○於當日上午7時許至甲○○居所欲駕駛上揭自用小貨車時，始發現前開自用小貨車及
    車上裝載之上開電鑽等物均已失竊，向甲○○詢問該等失竊
    物品何在，經甲○○告以伊誤以為丁○○留置在其客廳沙發
    上之上開自用小貨車鑰匙1支及門號0000000000行動電話1支
    ，係戊○○、乙○○所有，已於該日凌晨將之交予渠二人，
    並將乙○○向其借錢時所留卡片乙紙，其上有乙○○手寫00
    00000000、0000000000號行動電話號碼，告知丁○○等情，
    業據證人甲○○、丁○○於偵審中一致結證在卷（見97 年
    度偵緝字第1947號卷第153至155頁、本院卷第64至67、85
    至86、95、96頁），並有該卡片一紙附卷足憑，被告乙○○
    、戊○○於審理中亦坦承該卡片之行動電話號碼，為伊於96
    年8月22日凌晨至甲○○住處，離去時手寫後留交甲○○，
    上開0000000000行動電話，係被告戊○○所使用等語在卷（
    見本院卷第88、89、95、96頁）。另上開0000000000號行動
    電話，係被告乙○○申請使用，亦有通聯調閱查詢單1紙在
    卷足憑（見警卷第45頁）。
(二)、又被告二人於96年8月22日凌晨0時許，由戊○○駕駛自用小
    客車搭載乙○○前往臺南縣安定鄉港口村367號之1友人甲○○居所，進入客廳坐於沙發上，向甲○○借錢未果後準備離
    去，甲○○誤將丁○○留置在其客廳沙發上之車牌號碼YO－
    3548號自用小貨車鑰匙1支及門號0000000000行動電話1支（
    品牌：大同、型號：TC-829、序號：0000000000000 00 號
    ）為戊○○之物，交付予乙○○，詎二人竟未據實告知並將
    該物退還甲○○，仍收受持有物品，共乘戊○○駕駛之自用
    小客車離去等情，亦據證人甲○○於偵審中結證綦詳在卷（
    見97年度偵緝字第1947號卷第153、154頁、本院卷第85頁）
    。按茍被告二人於審理中所辯：伊二人當天看到甲○○在磕
    藥，並未進入甲○○住處，僅在門口與甲○○聊天，並未向
    甲○○借錢乙節屬實，則衡情被告乙○○何須留下上開供甲○○後續連絡用之行動電話卡片？又甲○○豈會將為丁○○
    留置在其客廳坐於沙發上之上開自用小貨車鑰匙1支及行動
    電話1支，誤為係被告乙○○二人所遺落，而將之交還與被
    告乙○○？
(三)、丁○○得知被告乙○○所留之上開二支行動電話後，即於96
    年8月22日下午1時許以0000000000號行動電話撥打00000000
    00行動電話與二人聯絡，並於翌（23）日上午9時許傳送「
    你要多少錢我車還我就好因為車子是工作用」內容之簡訊至
    0000000000行動電話，被告二人有接獲上開電話及簡訊，由
    被告戊○○先則覆稱：車子及手機在其友處，會拿來歸還云
    云，繼則改稱：伊拿的是自己之東西，未拿該車及手機云云
    ，致請求渠二人返還竊得物品無著等情，亦據證人丁○○於
    偵審中結證綦詳在卷（見同上偵卷第154、155頁、本院卷第
    67、68頁），並有通聯調閱查詢單、雙向通聯資料各1份及
    該簡訊翻拍照片2張在卷足憑（見警卷第25、27至45頁、同
    上偵卷第30至150頁）。質諸被告二人於審理中亦坦承有接
    獲上開電話及簡訊，雖均辯稱：伊二人以為該電話係租車行
    要求還車云云，被告戊○○並辯稱：當時伊以為是租車車行
    打電話來要車，後來查證車行，並未打該電話予伊，所以才
    在電話中與丁○○為上開之對話云云（見本院卷第68、95頁
    ）。惟查丁○○在該電話中已清楚告知被告戊○○在王世煌
    開走的車子及拿走之手機，係伊所有，並未言及係租車行的
    人，要戊○○還車等情，亦據證人丁○○於審理中結證明確
    在卷（見本院卷第68頁）。則衡情被告戊○○豈會誤認其係
    租車行之人，向伊要回租車之理？是渠二人所辯上述乙情，
    亦顯然有違事理，不足採信，抑且，由上開對話，益足證當
    時丁○○失竊之上開車輛及手機，在渠二人持有中甚明。
(四)、丁○○因不甘受害而報警處理，經台南縣警察局佳里分局子
    龍派出所警員循線於96年8月23日晚上8時37分許在戊○○住
    處附近之台南縣佳里鎮○○路36之2號前尋獲該車。丁○○
    經警通知，由甲○○陪同前往該所領車，戊○○、乙○○仍
    不知該車業經警尋獲，仍於96年8月23日晚上8時57分許以
    0000000000號電話傳送內容「五萬元籌好傳訊告知」簡訊至
    丁○○之0000000000號行動電話回覆，為警循線查獲等情，
    亦據證人丁○○、甲○○於審理中結證綦詳在卷（見本院卷
    第65、86至88頁），亦有上開通聯調閱查詢單、雙向通聯資
    料各1份及該簡訊翻拍照片2張在卷足憑（見警卷第26、27
    至45頁、同上偵卷第30至150頁）。茍被告二人未行竊得該
    車，衡情豈會回覆上開勒索簡訊？又該車何以會停放在被告
    戊○○家附近被尋獲？質諸被告二人雖辯稱：上開回覆簡訊
    ，係因伊友丙○○當天下午3時許，看到丁○○所傳簡訊，
    誤以為係詐欺集團所發，乃以伊手機惡作劇發送回覆之云云
    （見院卷第88、89、94至96頁）。然查上開回覆簡訊，係當
    日晚上8時57分始發出，已如前述，被告二人所辯下午3時發
    出乙節，已顯與事實不合，難以採信，況其所指之友人丙○○，亦因住居所不明，經本院傳訊無著，亦有郵差退回之信
    封1紙在卷足憑（見本院卷第57頁），茍其確有其友人丙○○，何以被告二人不能查報出明確之住居所？抑且，上開丁○○所傳簡訊內容，亦顯與一般詐欺集團所傳簡訊內容有別
    ，縱有丙○○其人，衡情亦不致以被告二人使用之手機，惡
    作劇發送上開回覆簡訊，故益難認上開回覆簡訊係丙○○所
    發，其係被告二人以自己使用之手機所發送，亦足認定。
(五)、被告二人於審理中均隱匿案件實情，為相同內容之不實答辯
    ，彼此相互迴護，足認被告二人就上開侵占及竊盜犯行，均
    係渠二人勾串所為。
(六)、本件經警員對上開小貨車採證後，送台南縣警察局鑑定結果
    ，雖認本案編號1方向盤、2排檔桿斑跡棉棒經抽取DNA檢測
     結果，未檢出型別，固有該局南縣警鑑字第0962201776號
    函鑑驗書、臺南縣警察局佳里分局刑案現場勘察紀錄表、勘
    察採證同意書、刑事案件證物採驗紀錄表各1份在卷足憑（
    見同上偵卷第189、177、181、182頁）。惟本件像是工具箱
    、駕駛座車門內測試有被物品碰觸過痕跡，但沒有顯示指紋
    痕跡，未採到可供辨別的指紋，並非代表沒有人碰觸過該車
    輛等情，業據證人即進行採證之臺南縣警察局佳里分局偵查
    佐李昆蒼於偵查中結證無訛在卷（見同上偵卷173頁），故
    上開鑑定結果，顯不足採為有利於被告二人之認定。
(七)、綜上各情參互觀之，本件實罪證明確，被告二人犯行均堪以
    認定，其所辯無非均事後畏罪卸責之詞，不足採信。
三、論罪科刑方面：
    核被告二人所為，均係犯刑法第335條第1項之侵占罪、第
    320條第1項之竊盜罪。被告二人彼此間有犯意聯絡及行為分
    擔，均為共同正犯。查被告戊○○曾於民國95年間因違反毒
    品危害防制條例案件，經本院以95年度簡字第2802號判決處
    以有期徒刑5月確定，嗣經減刑為2月又15日，於96年8月16
    日執行完畢；被告乙○○亦曾於95年間因違反毒品危害防制
    條例案件，經本院以95年度簡字第3227號判決處以有期徒刑
    4月確定，而於96年5月9日執行完畢，有台灣高等法院被告
    前案紀錄表各1份附卷可稽，渠二人於五年內故意再犯本件
    上開有期徒刑以上之二罪，均應依各累犯規定依法加重其刑
    。渠二人所犯上述二罪，均犯意各別，罪質互異，應予分論
    併罰。爰審酌被告二人均有上開違反毒品危害防制條例等前
    科，均素行欠佳，有前案紀錄表附卷足憑，渠等正值輕、壯
    年，竟不思循正途賺取財物，竟乘機侵占被害人之前開自用
    小貨車及其鑰匙後，持以竊取該小貨車，犯罪所生危害非輕
    ，犯後飾詞圖卸刑責，態度非佳，惟所得財物價值非高等一
    切情狀，分別處如主文所示之適度徒刑，並定其應執行刑，
    以資懲儆。
丁、據上論斷，應依刑事訴訟法第299條第1項前段，刑法第28條
    、第335條第1項、第320條第1項、第47條第1項、第51條第5
    款，刑法施行法第1條之1，判決如主文。
中    華    民    國    97    年    11    月    21    日
                  刑事第十四庭審判長法  官  陳顯榮
                                    法  官  陳淑勤
                                    法  官  柯顯卿
以上正本證明與原本無異。
如不服本判決應於收受本判決後10日內向本院提出上訴書狀，並
應敘述具體理由。其未敘述上訴理由者，應於上訴期間屆滿後20
日內向本院補提理由書狀（均須按他造當事人之人數附繕本）「
切勿逕送上級法院」。
                                    書記官  黃鋕偉
中    華    民    國    97    年    11    月    21    日
附錄所犯法條：
刑法第320條第1項：意圖為自己或第三人不法之所有，而竊取他
人之動產者，為竊盜罪，處5年以下有期徒刑、拘役或5百元以下
罰金。
刑法第335條第1項：意圖為自己或第三人不法之所有，而侵占自
己持有他人之物者，處5年以下有期徒刑、拘役或科或併科1千元
以下罰金。


司法院資訊處製作；財團法人民間司法改革基金會備份。
